【裁判字號】    92,台上,130
【裁判日期】    920109
【裁判案由】    強盜等罪
【裁判全文】
最高法院刑事判決                                九十二年度台上字第一三０號
    上  訴  人
    即  被  告  甲○○
                丁○○
                乙○○
    右  一  人
    選任辯護人  張雙華律師
    上訴人即右
    被告之配偶  陳玉鳳
    上  訴  人
    即  被  告  丙○○
    選任辯護人  葉宏基律師
右上訴人等因被告等強盜等罪案件，不服台灣高等法院中華民國九十一年十月二十二
日第二審判決（九十一年度上訴字第二一四四號，起訴案號：台灣桃園地方法院檢察
署九十年度偵字第一一００二號），提起上訴，本院判決如左：
    主  文
原判決關於甲○○、丁○○、乙○○、丙○○搶奪及強盜部分撤銷，發回台灣高等法
院。
其他上訴駁回。
    理  由
一、發回部分
本件原判決認定上訴人即被告丁○○、甲○○、乙○○、丙○○，及許玄宗（未經起
訴）基於共同意圖為自己不法所有之概括犯意，於原判決附表二所示時間、地點，各
夥同其中數人，乘被害人不備之際，共同搶奪財物，而有犯搶奪罪之習慣，詳如同附
表所示。再，丁○○、甲○○、乙○○、丙○○、許玄宗（未經起訴）另基於共同意
圖為自己不法所有之犯意聯絡，於民國八十九年十二月五日十四時許，由丙○○進入
台北縣樹林市華南銀行樹林分行尋找作案對象，見張淑美至該銀行提款，即以手語通
知在外等候之丁○○、甲○○、乙○○、許玄宗騎機車尾隨，至同市○○街二二八號
前，即由丁○○以機車衝撞張淑美，製造假車禍，乘張淑美停車察看之際，由甲○○
勒住其脖子，強拉下車，致使不能抗拒，再由許玄宗強行騎走其機車（內有現金新台
幣四十二萬四千元等物）等情。因而撤銷第一審關於被告等搶奪部分之判決，改判仍
論處被告等連續意圖為自己不法之所有，結夥三人以上搶奪他人之動產（均為累犯）
罪刑；並維持第一審關於論處被告等意圖為自己不法之所有，結夥三人以上，以強暴
至使不能抗拒而取他人之物（均為累犯）罪刑，駁回其於第二審此部分之上訴。固非
無見。
惟查：(一)原判決事實內記載丙○○於八十五年間因搶奪案件，經判處有期徒刑二年六
月確定，八十七年九月二日送監執行，九十年二月八日執行完畢（見原判決第五面第
一行至第三行）；理由內敘明其於有期徒刑執行完畢後，五年以內再犯本件之罪，為
累犯，應依刑法第四十七條規定加重其刑（見原判決第十二面第五行至第八行）。但
依原判決附表二所載，丙○○犯本件搶奪罪之時間，係八十九年七月七日、同年八月
二日及同年八月五日，事實欄認定犯強盜罪之時間為八十九年十二月五日，均非前案
執行完畢以後再犯罪，似不成立累犯。而依卷存之「台灣高等法院被告全國前案紀錄
表」，丙○○前因搶奪罪所處有期徒刑二年六月，指揮書執畢日期為九十年二月二十
六日，並有「搶奪。保護管束。結案日期：八十八年十月七日」等之註記（見第一審
卷第一宗第二十六頁、第二十七頁，原審卷第五十二頁、第五十三頁）。究竟丙○○
前案所判處之有期徒刑，何時執行完畢？是否在假釋期間內再犯本件之罪？尚欠明瞭
，自應查明釐清，始足為適用法律之基礎。(二)被告之自白，須非出於強暴、脅迫、利
誘、詐欺或其他不正之方法，且與事實相符者，始得採為證據，如果被告之自白，係
出於不正之方法，並非自由陳述，即其取得自白之程序，已非適法，則不問自白內容
是否確與事實相符，因該自白非屬適法之證據，即不能採為判決基礎，故審理事實之
法院，遇有被告對於自白提出刑求之抗辯時，應先於其他事實而為調查。本件被告等
於原審及第一審法院，一再抗辯其於警訊中所為之自白，係出於警方之刑求。原判決
僅就不另為諭知無罪之部分，予以敘明（見原判決第十六面第三行至第十行），但對
於上開論罪科刑部分，何以仍得採憑被告等之警訊筆錄，為其不利之認定，則未加以
調查論列，併有可議。(三)刑法上規定之結夥三人以上犯罪，其在場共同實施犯罪，或
分擔實施犯罪行為之人，均應算入結夥犯之人數。原判決謂其附表二編號四所示之搶
奪犯行，丙○○僅有犯意聯絡，而未在場實施犯罪，不算入結夥犯之人數（見原判決
第十一面第十四行至第十七行）。但依該附表二編號四記載，係由丙○○進入銀行內
尋找巨額提款之行搶對象，再以手語通知在外等候之丁○○、乙○○尾隨被害人，乘
被害人不備之際，由乙○○下手搶奪財物。如果無訛，則丙○○在銀行內尋找行搶之
對象，似亦分擔犯罪行為之一部；且於確定行搶之對象後，即以手語通知丁○○、乙
○○尾隨被害人，伺機搶奪，其時間、地點密接而具有關聯性，能否謂非在場分擔犯
罪行為之人？仍有再事探求之餘地（同附表編號三、五部分，犯罪手法相同，原判決
於該附表內附記「丙○○不在場，不列入計算人數」，同有違誤）。上訴意旨指摘原
判決關於被告等搶奪、強盜部分違背法令，尚非全無理由，應認此部分之原判決有撤
銷發回之原因。被告等被訴其餘搶奪、強盜，經原判決不另為諭知無罪之部分，基於
審判不可分原則，併應發回之。
二、駁回部分：
按刑事訴訟法第三百七十六條所列各罪之案件，經第二審判決者，不得上訴於第三審
法院，法有明文。本件關於被告等竊盜部分，原判決係依刑法第三百二十條第一項竊
盜罪（甲○○部分）、第三百二十一條第一項第四款加重竊盜罪（被告等四人部分）
論處罪刑，核屬刑事訴訟法第三百七十六條第二款之案件。既經第二審判決，自不得
上訴於第三審法院，乃被告等復對之提起上訴，顯為法所不許，應予駁回。
據上論結，應依刑事訴訟法第三百九十七條、第四百零一條、第三百九十五條前段，
判決如主文。
中      華      民      國    九十二    年      一      月      九      日
                              最高法院刑事第四庭
                                  審判長法官  紀  俊  乾
                                        法官  黃  正  興
                                        法官  劉  介  民
                                        法官  陳  東  誥
                                        法官  魏  新  和
      右正本證明與原本無異
                                              書  記  官
中      華      民      國    九十二    年      一      月     十三     日


司法院資訊處製作；財團法人民間司法改革基金會備份。
